【裁判字號】    92,易,902
【裁判日期】    920418
【裁判案由】    竊盜
【裁判全文】
台灣板橋地方法院刑事判決                          九十二年度易字第九０二號
    公  訴  人  台灣板橋地方法院檢察署檢察官
    被      告  乙○○
右列被告因竊盜案件，經檢察官提起公訴（九十一年度偵字第二二七七一號），本院
判決如左：
    主  文
乙○○無罪。
    理  由
一、公訴意旨略以：被告乙○○意圖為自己不法之所有，於民國（下同）九十一年十
    二月十日下午二時許，在台北縣板橋市○○○路一七一號前，竊取甲○○所有之
    車牌號碼ＦＤＥ─一四三號之機車一部，得手後留供己用，嗣於同日晚十一時許
    ，在台北縣板橋市○○路一五一號前為警查獲。因認被告涉犯刑法第三百二十條
    第一項竊盜之罪嫌云云。
二、按犯罪事實應依證據認定之，無證據不得推定其犯罪事實。又不能證明被告犯罪
    者，應諭知無罪之判決，刑事訴訟法第一百五十四條及第三百零一條第一項分別
    定有明文。次按認定犯罪事實，須依證據，而所謂證據，係指合法之積極證據就
    犯罪事實能為具體之證明者而言；又認定不利於被告之事實，須依積極證據，苟
    積極證據不足為不利於被告事實之認定時，即應為有利於被告之認定，更不必有
    何有利之證據，最高法院三十年上字第八一六號著有判例。再所謂「積極證據足
    以為不利被告事實之認定」，係指據為訴訟上證明之全盤證據資料，在客觀上已
    達於通常一般之人均不致於有所懷疑，而得確信被告確曾犯罪之程度，若未達到
    此一程度，而有合理懷疑之存在時，即無從為有罪之確信，此觀同院七十六年度
    台上字第四八九六號判例意旨自明。
三、本件公訴人認被告乙○○涉犯刑法竊盜之罪嫌，無非係以被告所供述之綽號「阿
    敏」之人，被告並未提供「阿敏」之年籍住址及電話以及被告既能向「阿敏」之
    人借車，雙方自有一定程度之認識，否則「阿敏」何以願借車？被告又如何還車
    ？倘被告屆期不還車，「阿敏」如何自保，是認被告無法詳述「阿敏」之聯絡電
    話與特徵，顯見並無「阿敏」其人，而以此推論有竊車之犯行，為其主要論據。
    經查：被告乙○○堅決否認有竊車之犯行，並於警訊及偵審中一致辯稱：車號Ｆ
    ＤＥ─一四三號機車係伊於九十一年十二月十日，在台北縣板橋市○○路一五一
    號前向綽號「阿敏」借來騎的等語（見偵查卷第三頁反面、第二十一頁及本院九
    十二年四月四日審判筆錄）。是被告騎乘上開車號ＦＤＥ─一四三號機車為警查
    獲後，經警詢問、檢察官偵查中以至本院審判時，均供述上開機車係向綽號「阿
    敏」之人借得；再被害人甲○○於警訊筆錄中陳稱：上開其所有之車號ＦＤＥ─
    一四三號機車係於九十一年十二月十四日下午二時左右，停放在台北縣板橋市○
    ○○路郵局前遭他人所竊等語（見偵查卷第五頁反面）。至究係遭何人（綽號「
    敏」或被告）所竊，被害人甲○○並無從知悉。是被害人甲○○於警訊筆錄之指
    訴，並無法單以此即遽論上開機車係被告所竊。又檢察官就被告犯罪事實有舉證
    之責任，刑事訴訟法第一百六十一條著有規定。故本件檢察官自應就被告乙○○
    竊盜犯罪之積極事實負舉證之責。再所謂認定犯罪事實之證據，係指足以認定被
    告確有犯罪行為之積極證據而言，苟未能發現相當證據，或證據不足為不利於被
    告事實之認定時，即應為有利於被告之認定，更不待何有利之證據，亦不能以推
    測或擬制之方法，以為裁判基礎。惟查；公訴人卻以被告無法供出該綽號「阿敏
    」之人之詳細資料，而推論「阿敏」之人並不存在，更逕而推測上開機車即係被
    告所竊，要屬公訴人自行推測擬制之詞而已，顯乏依據。此外復查無其他積極證
    據足認被告有被訴竊盜之犯行。揆諸首揭說明，本件既不能證明被告確有被訴竊
    盜之犯行，自應為無罪之諭知。至被告於警訊中供承上開機車係綽號「阿敏」之
    人所竊，明知係屬贓物，卻向「阿敏」借用予以收受贓物之犯行，與公訴人起訴
    之竊盜罪，二者所侵害社會之基本事實並不相同，本院無從變更起訴法條予以審
    理，自應由檢察官另行偵辦，附此說明。
據上論斷，應依刑事訴訟法第三百零一條第一項，判決如主文。
本案經檢察官壽勤偉到庭執行職務
中    華    民    國    九   十   二    年     四     月    十   八     日
                                  台灣板橋地方法院刑事第二庭
                                      法  官  潘  長  生
右正本證明與原本無異。
如不服本判決，應於判決送達後十日內向本院提出上訴狀 (應附繕本) ，上訴於
臺灣高等法院。
                                      書記官  陳  蒼  仁
中    華    民    國    九   十   二    年     四     月    十   八     日


司法院資訊處製作；財團法人民間司法改革基金會備份。
